【裁判字號】    90,台上,1362
【裁判日期】    900802
【裁判案由】    請求撤銷仲裁判斷事件
【裁判全文】
最高法院民事判決                                九十年度台上字第一三六二號
    上  訴  人  德寶營造股份有限公司
    法定代理人  陳偉明
    訴訟代理人  劉秉鈞律師
    被 上訴 人  達欣開發股份有限公司
    法定代理人  王人治
    訴訟代理人  張政雄律師
右當事人間請求撤銷仲裁判斷事件，上訴人對於中華民國九十年二月二十七日台灣高
等法院第二審判決（八十九年度重上字第三四五號），提起上訴，本院判決如左：
    主  文
上訴駁回。
第三審訴訟費用由上訴人負擔。
    理  由
本件上訴人主張：伊於民國八十三年八月間，承攬被上訴人位於台北縣新店市○○○
街之江坡華城二期住宅新建工程，工程完工後，被上訴人以伊遲延完工應付違約金為
由，拒不給付工程款及追加工程款共新台幣（下同）一千八百四十四萬零八百五十元
，經協議、調解無效，伊因依工程承攬合約書第二十九條之約定，於八十七年二月十
一日提請中華民國仲裁協會（下稱仲裁協會）仲裁，該協會於八十九年三月二十日作
成仲裁判斷，伊於收受仲裁判斷書正本後，發覺該仲裁判斷認定伊遲延完工七十六日
，但就如何認定之理由並未說明，且理由亦屬矛盾，並違背證據法則，爰依仲裁法第
四十條第一項第一款、第三十八條第二款前段規定，求為撤銷系爭仲裁判斷之判決。
被上訴人則以：系爭仲裁判斷書附有理由，且就程序與實體分別列明，實體部分共有
十點，就認定上訴人逾期未完成初驗合格交屋，伊所主張以逾期罰款抵銷工程尾款之
理由，已有說明，顯無判斷不附理由或理由未備或矛盾之情形，上訴人不得請求撤銷
系爭仲裁判斷等語，資為抗辯。
原審審理結果，以：上訴人主張，伊與被上訴人關於前述承攬工程款及追加工程款未
獲被上訴人支付之爭議，經協議、調解無效後，經提請仲裁協會仲裁，該協會於八十
九年三月二十日作成仲裁判斷，上訴人已於收受仲裁判斷書三十日內依仲裁法第四十
條第一項第一款、第三十八條第二款之規定提起撤銷仲裁判斷之訴等情，為被上訴人
所不爭執，並有工程承攬合約書，仲裁文書送達收據、仲裁判斷書可證，堪信為真實
。惟被上訴人否認系爭仲裁判斷有上訴人所主張之事由，並以前開情詞置辯。按撤銷
仲裁判斷之訴，並非就原仲裁程序再為審判，法院應僅就原仲裁判斷是否具有仲裁法
第四十條第一項所列各款情事，加以審查，至於原仲裁判斷所持之法律見解及對於實
體內容之判斷是否妥適，則為仲裁人之權限，尚非法院所得過問。次查仲裁法第三十
八條第二款所謂仲裁判斷書，應附理由而未附者，係指仲裁判斷書對於當事人聲請仲
裁標的之判斷，完全不附理由而言，倘已附理由，縱未盡完備或不妥當甚或所附理由
有前後矛盾之情形，亦與前揭法條規定應附理由而未附者有異，尚不能據以提起撤銷
該仲裁判斷之訴。系爭八十七年商仲聲愛字第一一○號仲裁判斷書，已附具理由，並
就程序及實體二方面分別論述，程序方面，已述兩造簽訂之工程承攬合約書定有仲
裁條款，而雙方就本件爭議業經協議、調解無效，同意由仲裁協會進行仲裁判斷程序
。實體方面，則提出十點說明，關於認定上訴人遲延完工七十六天，被上訴人可據此
對上訴人扣罰逾期罰款之理由，已於第二點及第六點加以論述，縱有上訴人所主張之
理由矛盾或不備理由之情形，亦難謂係對於聲請仲裁標的之判斷，完全不附理由。本
件仲裁判斷並無不附理由之情事，上訴人訴請撤銷，不應准許，爰維持第一審所為上
訴人敗訴判決，駁回其上訴，經核於法洵無違誤。按仲裁判斷書如已附理由，則不論
其所附理由是否已完備，均難謂係不附理由。又我仲裁法對於撤銷仲裁判斷之訴之事
由，係採列舉主義，當事人得提起撤銷仲裁判斷之訴，請求法院撤銷仲裁判斷，必須
具有仲裁法第四十條第一項各款情形之一，始得為之。理由矛盾並非法定得撤銷之事
由，本院自不得創設，認當事人得據此為請求撤銷之事由，上訴人仍爭論仲裁判斷認
定伊逾期完工有理由矛盾或不附理由之違誤云云，指摘原判決不當，聲明廢棄，難認
有理由。
據上論結，本件上訴為無理由。依民事訴訟法第四百八十一條、第四百四十九條第一
項、第七十八條，判決如主文。
中      華      民      國     九十     年      八      月      二      日
                              最高法院民事第四庭
                                  審判長法官  蕭  亨  國
                                        法官  許  朝  雄
                                        法官  謝  正  勝
                                        法官  陳  淑  敏
                                        法官  楊  鼎  章
      右正本證明與原本無異
                                              書  記  官
中      華      民      國     九十     年      九      月      五      日


司法院資訊處製作；財團法人民間司法改革基金會備份。
